【裁判字號】    95,交聲,613
【裁判日期】    951108
【裁判案由】    聲明異議
【裁判全文】
臺灣高雄地方法院交通事件裁定        95年度交聲字第613號
原處分機關  高雄市政府
異  議  人  長畿工程有限公司
即受處分人
法定代理人  乙○○
上列異議人即受處分人因違反道路交通管理處罰條例案件，對於
高雄市○○○○道路交通管理事件於民國95年8 月14日所為之高
市府交裁字第裁32－Ｚ00000000號裁決書（原違規舉發案號：內
政部警政署國道公路警察局95年6 月15日公警局交字第Ｚ000000
00號），聲明異議，本院裁定如下：
    主  文
異議駁回。
    理  由
一、本件聲明異議意旨略以：異議人係僱用領有大貨車駕駛執照
    之甲○○擔任Z3－723 號自用大貨車之駕駛員，而公司有明
    文規定，所有公司的車輛不得私相授受予無合格駕駛資格者
    駕駛，且車內放有施工車輛駕駛配署表並有告知駕駛人，可
    謂已盡相當注意義務。案發前，因駕駛甲○○在工地受傷，
    未告知異議人，即叫公司工地現場工程師周信豪將車輛從工
    地開回公司，然異議人對於駕駛於出車前，已善盡駕照之查
    證及相當注意之告知，司機自行授意他人乙節，異議人並不
    知情，顯非能注意而不注意之情形，據此聲明異議，依法請
    求撤銷原處分云云。
二、原處分機關略以：異議人即受處分人長畿工程有限公司（以
    下稱長畿公司）係車號Ｚ3 －723 號自用一般大貨車之所有
    人，惟第三人周信豪前於民國95年5 月19日17時許，駕駛前
    開大貨車行經國道十號西向13公里處，因認長畿公司允許僅
    領有小型車駕駛執照之人駕駛大貨車，為內政部警政署國道
    公路警察局第5 警察隊田寮分隊以公警局交字第Ｚ00000000
    號通知單當場舉發，該機關爰依道路交通管理處罰條例第21
    條之1 第1 項第3 款之規定，以高市府交裁字第裁32－Ｚ00
    000000號裁決裁處：「一、罰鍰新台幣4 萬元整，並記該汽
    車違規紀錄一次，罰鍰限於95年9 月13日前繳納；二、上開
    罰鍰逾期不繳納之處分： (一)自95 年9 月14日起加倍罰鍰
    為新台幣捌萬元整，並限於95年9 月28日前繳納； (二) 逾
    期仍不繳納者，依法移送強制執行」規定，依法裁決，並無
    不當等語。
三、按汽車駕駛人駕駛聯結車、大客車、大貨車，有下列情形之
    一者，汽車所有人及駕駛人各處新臺幣四萬元以上八萬元以
    下罰鍰，並當場禁止其駕駛：一、未領有駕駛執照駕車。二
    、領有機器腳踏車駕駛執照駕車。三、領有小型車駕駛執照
    駕車。四、領有大貨車駕駛執照，駕駛大客車、聯結車或持
    大客車駕駛執照，駕駛聯結車。五、駕駛執照業經吊銷、註
    銷仍駕車。六、使用偽造、變造或矇領之駕駛執照駕車。七
    、駕駛執照吊扣期間駕車。前項第五款、第六款之駕駛執照
    ，均應扣繳之；第七款並吊銷其駕駛執照違反第一項情形，
    並記該汽車違規紀錄一次。汽車所有人如已善盡查證駕駛人
    駕駛執照資格之注意，或縱加以相當之注意而仍不免發生違
    規者，汽車所有人不受本條之處罰，此有道路交通管理處罰
    條例第21條之1 明文規定，合先敘明。
四、經查：
  (一)按道路交通管理處罰條例第21條之1 立法理由，係鑒於駕駛
    聯結車、大貨車、大客車者，其駕駛經驗、技術均要較駕駛
    小型車者為高，且該等車輛若行駛於道路因而肇事，將嚴重
    危害行車安全及他人生命安全，對社會之衝擊可謂至深且鉅
    ，故為加強上開車輛駕駛人之社會責任及車輛所有人之監督
    管理責任，遂課以駕駛人本人及車輛所有人需同時確保駕駛
    人符合駕駛資格且具有駕照之義務，以維護交通秩序及行車
    安全；又按人民違反法律上之義務而應受行政罰之行為，法
    律無特別規定時，雖不以出於故意為必要，仍須以過失為其
    責任條件。但應受行政罰之行為，僅須違反禁止規定或作為
    義務，而不以發生損害或危險為其要件者，推定為有過失，
    於行為人不能舉證證明自己無過失時，即應受處罰，此有司
    法院大法官會議釋字第275 號解釋意旨可參。準此而論，行
    政罰部分係採舉證責任倒置，原則上推定行為人有過失，惟
    有行為人舉證無過失，始能免責，此觀諸道路交通管理處罰
    條例第21條之1 第4 項，另增訂『汽車所有人如已善盡查證
    駕駛人駕駛執照資格之注意，或縱加以相當之注意而仍不免
    發生違規者，汽車所有人不受本條之處罰』，益證道路交通
    管理處罰條例第21條之1 規定，係採舉證責任倒置甚明。又
    因道路交通管理處罰條例第21條之1 關於「汽車所有人責任
    」之規定，就責任條件部分，並未限於故意或過失，是依前
    開說明，汽車駕駛人持小型車駕駛執照，駕駛大貨車，則推
    定汽車所有人有過失，如汽車所有人未舉證已善盡注意義務
    ，尚難因此免責。
  (二)經查，本件異議人係車號Z3－723 號大貨車之所有人，而案
    發當日先後駕駛該大貨車之甲○○、周信豪2 人，均為異議
    人之公司員工，並由司機甲○○負責駕駛該大貨車，而周信
    豪是現場協助施工人員之工程師等情節，亦經異議人之法定
    代理人乙○○於本院95年10月24日到庭陳述綦詳，與證人甲
    ○○於本院95年10月24日到院結證之證實，並有上開訊問筆
    錄在卷可稽，是本件異議人公司員工司機甲○○負責駕駛該
    大貨車，而周信豪是現場施工工程師之業務，應堪採信。次
    查，案發當日由無大貨車駕駛執照之周信豪駕車經警舉發之
    緣由，異議人雖辯稱：因甲○○施工受傷無法駕駛，沒有辦
    法開，甲○○就與周信豪私下協議，讓周信豪駕駛該車回公
    司云云，惟查證人甲○○於本院95年10月24日到院結證之證
    稱：當日因為腳受傷就要同事幫我開回去等語（以上均見本
    院95年10月24日訊問筆錄）綦詳明確，亦為異議人之法定代
    理人乙○○所是認，是本件異議人係大貨車所有人之地位，
    平日即應對駕駛人員善盡交通安全督導、教育之責，建立面
    對事故處理之計畫與宣導，始稱允當，而異議人公司員工甲
    ○○、周信豪面對駕駛員因故未繼續駕駛之情事（如；受傷
    、疲倦等），竟捨卻使駕駛人於就醫後再行上路，或通知異
    議人此一情事後，再由異議人公司另行派遣車輛或其他有適
    當駕駛執照人員接替其工作，始善盡交通安全督導、教育之
    責，然其駕駛人員罔顧交通安全法令規範，選擇最危險之方
    式，逕由未具有大貨車駕駛執照之周信豪繼續駕駛，足見異
    議人平日對於所屬駕駛大貨車員工之交通安全教育宣導工作
    ，未善盡車輛所有人交通安全教育、督導、應變緊急處理之
    監督管理責任，應堪認定。綜上，異議人所辯與事實不符，
    尚難採信。
五、綜上以觀，本件異議人違規事實甚明，而原處分機關依道路
    交通管理處罰條例第21條之1 第1 項第3 款規定而為行政裁
    決處分，經核尚無不合，其於法裁量並無違誤，應予維持，
    而本件異議人之異議聲明為無理由，應予駁回。
六、據上論斷，應依道路交通管理處罰條例第87條第2 項、道路
    交通案件處理辦法第19條裁定如主文。
中    華    民    國    95    年    11    月    8     日
                  交通法庭    法  官  施添寶
中    華    民    國    95    年    11    月    10    日
以上正本證明與原本無異。
如不服本裁定，應於收受送達後5 日內向本院提出抗告狀。
                              書記官  陳威志


司法院資訊處製作；財團法人民間司法改革基金會備份。
